臺灣高等法院民事判決　九十年度上易字第七一四號
　　　上　訴　人　　乙○○
　　　被 上訴 人　　甲○○
右當事人間請求損害賠償事件，上訴人對於中華民國九十年九月二十八日臺灣臺北地
方法院九十年度訴字第四四一四號第一審判決提起上訴，本院判決如左：
    主    文
上訴駁回。
第二審訴訟費用由上訴人負擔。
    事    實
甲、上訴人方面：
    上訴人未於言詞辯論期日到場，據其以前到場並書面陳述如后：
一、聲明：
  (一)原判決廢棄。
  (二)被上訴人應給付上訴人新台幣（下同）十萬元及自起訴狀繕本送達之翌日起至清
    償之日止，按年息百分之五計算之利息。
二、陳述：除與原判決記載相同者外，補稱略以：
  (一)上訴人於原審起訴請求被上訴人應給付一百二十一萬四千元，茲上訴後願減縮為
    只請求信用損害十萬元之精神慰撫金。
  (二)上訴人為公司負責人設公司於荷蘭，經營自台灣、荷蘭、歐洲電腦設備之進出口
    業務，因被上訴人之假執行造成上訴人之台灣帳戶遭凍結，因金融同業間均有聯
    合徵信制度，一旦上訴人之任一銀行受到扣押，必然導致銀行界緊張而緊縮信用
    ，而往來廠商風聞後認上訴人信用破產，不願繼續出貨往來，使上訴人苦不堪言
    ，長久以來建立之商譽及信用毀於一旦，上訴人信用及精神損失極大。原審未查
    竟稱上訴人所稱不足採，上訴人實難以甘服。
三、證據：援用第一審所提證據。
乙、被上訴人方面：
一、聲明：
  (一)上訴駁回。
  (二)第一、二審訴訟費用由上訴人負擔。
二、陳述：除與原判決記載相同者外，補稱略以：
    被上訴人所查封上訴人個人帳戶之儲蓄存款金額合計僅九萬餘元，難認對上訴人
    所營公司之信用造成何等影響。上訴人亦未舉證證明其因被上訴人之假執行受有
    何具體之信用損害，僅泛稱現行之金融同業間均有聯合徵信制度，其存款於任一
    銀行受到扣押，必導致銀行界緊張而緊縮信用，而往來廠商聞風後認上訴人信用
    破產，不願繼續出貨往來云云，核無足採。
三、證據：援用第一審所提證據。
    理    由
一、上訴人經合法通知未於言詞辯論期日到場，經核並無民事訴訟法第三百八十六條
    各款所列情形，爰依被上訴人之聲請，由其一造辯論而為判決。
二、本件上訴人起訴主張：被上訴人前曾於八十九年五月間，提出以台灣板橋地方法
    院八十九年度訴字第一一六五號返還借款之民事假執行判決為執行名義，向原法
    院聲請對上訴人為假執行之強制執行，查封上訴人所有坐落台北市○○路○段二
    ０三巷五六號三樓房屋及其基地之不動產，並分別對於上訴人在中國國際商銀總
    行儲蓄部、台灣土地銀行東台北分行、台灣土地銀行信義分行、中國國際商銀新
    莊分行、日盛證券股份有限公司板橋中山分公司之存款帳戶、集保帳戶核發扣押
    命令。嗣該台灣板橋地方法院八十九年度訴字第一一六五號判決，經本院判決廢
    棄，駁回被上訴人之本案請求確定在案。惟被上訴人提起返還借款訴訟並進而為
    假執行，係隱藏並扭曲事實真相，利用其匯款至法國之憑據及上訴人簽立之借據
    ，以達其欲使上訴人信用破產並獲取巨額不法利益之目的，顯見被上訴人聲請假
    執行乃具有故意不法之意圖。上訴人因被上訴人聲請假執行，受有信用損失，爰
    依侵權行為之法則，請求被上訴人給付慰撫金十萬元等語。
三、被上訴人則以：伊提起返還借款之訴訟，係本於上訴人所親立之借據及匯款憑單
    行使債權，並依據法院之勝訴判決為執行名義聲請假執行，在主觀上係基於債權
    之正當行使，僅因本院認定被上訴人匯款至法國予上訴人購屋，係夫妻間共同理
    財行為而非單純之消費借貸關係，乃廢棄台灣板橋地方法院八十九年度訴字第一
    一六五號判決，駁回被上訴人之請求確定，惟此並不能即謂被上訴人係因故意或
    過失而侵害上訴人之權利，故上訴人對於被上訴人之有故意或過失，仍應負舉證
    之責；況被上訴人於本案敗訴後旋即具狀撤回假執行之聲請，執行法院並未就查
    封之系爭房地為拍定，亦未核發收取命令，上訴人顯未因假執行而受有實際損害
    。又被上訴人所聲請查封之上訴人存款，均僅屬上訴人私人之儲蓄帳戶內之存款
    ，並非上訴人公司所開立之支票帳戶存款，亦非查封其個人支票帳戶存款，不可
    能發生票據交換退票或支票列拒絕往來戶致生損害其信用之情事；且被上訴人查
    封上訴人之個人儲蓄存款，亦僅兩造及開戶銀行知悉而已，至於其他第三人或廠
    商根本無從得知，難謂上訴人個人之信用或商譽因而受有損害；被上訴人所查封
    之上訴人銀行存款合計僅區區九萬餘元，不可能作為其公司進出口業務來往所使
    用，而上訴人除可使用其他銀行帳戶外，仍得繼續使用查封之銀行帳戶從事存提
    匯款等行為，自不可能導致台灣廠商認上訴人有信用破產之虞；上訴人泛稱現行
    之金融同業間均有聯合徵信制度，其存款於任一銀行受到扣押，必導致銀行界緊
    張而緊縮信用，而往來廠商聞風後認上訴人信用破產，不願繼續出貨往來云云，
    核無足採等語，資為抗辯。
四、得心證之理由：
  (一)按當事人主張有利於己之事實者，就其事實有舉證之責任，民事訴訟法第二百七
    十七條前段定有明文。又「民事訴訟如係由原告主張權利者，應先由原告負舉證
    之責，若原告先不能舉證，以證實自已主張之事實為真實，則被告就其抗辯事實
    即令不能舉證，或其所舉證據尚有疵累，亦應駁回原告之請求。」最高法院十七
    年度上字第九一七號亦著有判例可資參照。
  (二)上訴人主張被上訴人前曾以台灣板橋地方法院八十九年度訴字第一一六五號返還
    借款之民事假執行判決為執行名義，向原法院聲請對上訴人為假執行之強制執行
    ，查封上訴人所有之房地，並分別對於上訴人在中國國際商銀總行儲蓄部、台灣
    土地銀行東台北分行、台灣土地銀行信義分行、中國國際商銀新莊分行、日盛證
    券股份有限公司板橋中山分公司之存款帳戶、集保帳戶核發扣押命令，以及該執
    行名義之假執行判決，嗣經本院判決廢棄，駁回被上訴人之本案請求，並經三審
    確定在案等事實，業據提出原法院八十九年九月十八日北院文八十九民執地字第
    一九九四四號民事執行命令、本院民事執行處八十九年十月四日北院文八十九民
    執地字第一九九四四號通知、台灣板橋地方法院八十九年十二月十二日八十九年
    度民執助月字第七三一號執行命令、同院九十年一月八日九十年度民執助速字第
    七號執行命令、最高法院九十年度台上字第一一一０號民事裁定各乙件為證，且
    為被上訴人所不爭執；另被上訴人辯稱已在該返還借款訴訟本案敗訴後於九十年
    七月三日聲請撤回假執行之聲請，而執行法院亦於九十年七月十九日發文准予啟
    封，並未對查封之不動產為拍定，且未核發收取命令等情，亦據提出撤回執行聲
    請狀、原法院九十年七月十九日北院文八十九民執地字第一九九四四號囑託塗銷
    查封登記書各乙件為證，復為上訴人所不爭執，此部分自均堪信為真實。至上訴
    人主張其因上開假執行扣押上訴人之銀行存款，而受有信用之損害十萬元，則為
    被上訴人所否認，依上揭說明，自應由上訴人就其「損害」之發生及存在負舉證
    責任。
  (三)上訴人主張其為公司負責人，因被上訴人對其銀行帳戶之存款為假執行，導致台
    灣廠商認上訴人信用破產，不願繼續與其公司出貨往來，使上訴人長久以來建立
    之商譽及信用毀於一旦，造成上訴人信用及精神上極大之損害；被上訴人則辯稱
    其所查封之帳戶係上訴人個人之銀行帳戶，且合計金額僅九萬餘元，並非作為公
    司進出口業務往來使用，不足以造成損害等語。經查，被上訴人聲請假執行查封
    上訴人於中國國際商銀總行儲蓄部、台灣土地銀行東台北分行、台灣土地銀行信
    義分行、中國國際商銀新莊分行等銀行之帳戶，均係以上訴人個人名義所開設之
    存款帳戶，此為上訴人所不爭執，是該查封之銀行存款，顯與上訴人所經營之公
    司無關。又所查封之上訴人台灣土地銀行信義分行之儲蓄存款金額僅九萬七千四
    百四十三元，寶島銀行板橋分行之儲蓄存款金額為二十六元，中國國際商業銀行
    新莊分行之儲蓄存款金額為七百八十六元，合計僅九萬八千餘元，此復有被上訴
    人所提出台灣土地銀行信義分行八十九年九月二十七日義存字第八九００四三七
    號函、寶島商業銀行板橋分行八十九年九月三十日寶銀板橋字第八九二六一號函
    、中國國際商業銀行新莊分行八十九年十月四日（八九）中銀莊營字第三０二號
    函影本各乙件附卷足憑。由各該帳戶所存之款項均屬小額之情形觀之，難認確係
    公司對外經營業務所使用；況金額既均屬小額，亦難遽認對於上訴人之信用將產
    生何等之影響。上訴人就此並未舉證證明其究因被上訴人之假執行而受有何具體
    之信用損害，僅泛稱現行之金融業間均有聯合徵信制度，如存款於任一銀行往來
    間有債信不良之情形，即連線通報所有金融機構，緊縮信用，且連帶其配偶、公
    司均遭波及而遭信用緊縮云云，尚無足採。則其請求信用之損害，即屬無據。
  (四)次按慰撫金之請求，以人格權受侵害且法律有特別規定者為限，此觀民法第十八
    條第二項之規定自明。本件上訴人既未能證明其信用確有受侵害之情形，復未就
    其他人格權或人格法益受侵害之情事為主張及舉證，揆諸前揭法條之規定，其請
    求慰撫金之損害賠償，亦屬無據。
五、綜上所述，本件上訴人主張為不足採，被上訴人所辯，應屬可信，是則上訴人執
    此請求被上訴人應給付十萬元暨自起訴狀繕本送達翌日起至清償日止，按週年利
    率百分之五計算之利息，即無理由，不應准許。原審就此為上訴人敗訴之判決，
    於法並無不合。上訴意旨，指摘原判決不當，求予廢棄，為無理由，應予駁回。
六、本件事證已明，兩造其餘之攻擊防禦方法及未經援用之證據，經本院斟酌後，認
    為均不足以影響本判決之結果，自無逐一詳予論駁之必要，併此敘明。
七、據上論結，本件上訴為無理由，依民事訴訟法第三百八十五條第一項前段、第四
    百四十九條第一項、第七十八條，判決如主文。
中　　　華　　　民　　　國　　九十一　　年　　　三　　　月　　 十二　　　日
                              民事第十一庭
                            　　　　審判長法　官　吳　景　源
                            　　　　　　　法　官　連　正　義
                            　　　　　　　法　官　陳　金　圍
右正本係照原本作成。
不得上訴。
中　　　華　　　民　　　國　　九十一　　年　　　三　　　月　　 十三　　　日
　　　　　　　　　　　　　　　　　        書記官　章大富
